臺灣高雄地方法院民事判決            110年度鳳簡字第284號

原　　　告　呂宥彤

被　　　告　蔡文齊

上列當事人間請求損害賠償事件，原告提起刑事附帶民事訴訟，
經本院刑事庭裁定移送前來（110 年度簡附民字第68號），本院
於民國111 年2 月14日言詞辯論終結，判決如下：
    主      文
被告應給付原告新臺幣壹拾參萬參仟玖佰捌拾壹元，及自民國一
一○年三月十九日起至清償日止，按週年利率百分之五計算之利
息。
原告其餘之訴駁回。
訴訟費用新臺幣壹仟參佰參拾元由被告負擔百分之四十五，餘由
原告負擔。
本判決第一項得假執行。但被告如以新臺幣壹拾參萬參仟玖佰捌
拾壹元為原告預供擔保後，得免為假執行。
    事實及理由
一、按簡易訴訟之訴狀送達後，原告不得將原訴變更或追加他訴
    ，但擴張或減縮應受判決事項之聲明者，不在此限；不變更
    訴訟標的，而補充或更正事實上或法律上之陳述者，非為訴
    之變更或追加，民事訴訟法第436 條第2 項、第255 條第1
    項第3 款、第256 條分別定有明文。查本件原告於起訴時原
    請求被告應連帶給付新臺幣（下同）291,926 元，及自起訴
    狀繕本送達翌日起至清償日止，按週年利率5 ％計算之利息
    （附民卷第7 頁），嗣於本院審理中撤回連帶及假執行之聲
    請，並更正聲明如下述（本院卷第101 、162 頁），核與前
    開規定相符，應予准許。
二、被告經合法通知，未於言詞辯論期日到場，核無民事訴訟法
    第386 條所列各款情形，爰依原告之聲請，由其一造辯論而
    為判決。
三、原告主張：被告於民國109 年5 月6 日中午12時30分許，與
    真實姓名年籍不詳之友人綽號「冠廷」，由被告持球棒1 支
    ，「冠廷」徒手共同至原告獨資所有、址設高雄市○○區○
    ○路00號之M VOGUE 服飾店（下稱系爭服飾店）砸店，而推
    倒店內模特兒人像、掛衣桿、展示架等物，致衣桿4 座（市
    價2,796 元）、大型立體模特兒1 個（市價4,800 元）、韓
    國單腳模特兒1 個（市價3,800 元）、台製單腳模特兒3 個
    （單價2,500 元、市價合計7,500 元）、大型褲台底座磨損
    1 座（市價15,000元）、飾品展示陶器及展示架1 個（市價
    1,50 0元）、韓貨寄賣服飾2 批（市價56,780元、18,800元
    ，合計75,580元）、精油51瓶（市價18,666元）、小型水氧
    香氛機4 組（市價3,840 元）、墨鏡1 支（市價300 元）、
    耳環1 批（市價8,180 元）等物受損，上開物品金額合計14
    1,962 元（計算式：2,796 ＋4,800 ＋3,800 ＋7,500 ＋15
    ,000＋1,500 ＋56,780＋18,800＋18,666＋3,840 ＋300 ＋
    8,180 ＝141,962 ）。系爭服飾店因遭被告與綽號「冠廷」
    共同砸店後，自109 年5 月6 日至同年月8 日須清潔並整理
    ，受有3 日不能營業之損失，合計50,000元。又被告於109
    年5 月6 日中午12時35分許，騎乘機車離去前，持球棒向原
    告恫稱：「若敢報警試試看」等語，使原告心生畏懼，致生
    危害於安全，侵害原告免於恐懼之自由人格法益，致原告精
    神焦慮、失眠而受有精神上痛苦，請求被告賠償非財產上損
    害100,000 元。總計請求被告賠償291,962 元（計算式：14
    1,962 ＋50,000＋100,000 ＝291,962 ）。爰依侵權行為之
    法律關係提起本件訴訟等語，並聲明：被告應給付原告291,
    962元，及自起訴狀繕本送達翌日起至清償日止，按週年利
    率5％計算之利息。
四、被告經合法通知，無正當理由未於言詞辯論期日到場，亦未
    提出書狀作任何聲明或陳述。
五、本院得心證之理由：
（一）按因故意或過失，不法侵害他人之權利者，負損害賠償責
      任。故意以背於善良風俗之方法，加損害於他人者亦同；
      數人共同不法侵害他人之權利者，連帶負損害賠償責任。
      不能知其中孰為加害人者亦同。造意人及幫助人，視為共
      同行為人；連帶債務之債權人，得對於債務人中之一人或
      數人或其全體，同時或先後請求全部或一部之給付，民法
      第184 條第1 項、第185 條、第273 條第1 項分別定有明
      文。又民事共同侵權行為，不以有意思聯絡為必要，數人
      間之行為，苟為損害之共同原因，即為行為關聯共同，足
      成立共同侵權行為（最高法院67年台上字第1737號判決意
      旨參照）。加害人於共同侵害權利之目的範圍內，各自分
      擔實行行為之一部，而互相利用他人之行為，以達其目的
      者，仍不失為共同侵權行為人，而應對於全部所發生之結
      果，連帶負損害賠償責任（最高法院78年度台上字第2479
      號判決意旨參照）。查原告主張其所有之衣桿4 座、大型
      立體模特兒1 個、韓國單腳模特兒1 個、台製單腳模特兒
      3 個等物品均已毀損致令不堪使用，及恐嚇危安等事實，
      有上開物品之受損照片、監視器畫面截圖、系爭服飾店遭
      砸店後之照片等件附卷可稽（附民卷第8 頁、外放警卷第
      43至52頁、偵查卷第51至53頁），而被告因本件共同侵權
      行為，經本院刑事庭以110 年度簡字第268 號，判處共同
      毀損他人物品，處有期徒刑3 月；又犯恐嚇危害安全罪，
      處拘役30日，有此判決書在卷可參（本院卷第15至19頁）
      ，復經本院依職權調取本院110 年度簡字第268 號刑事案
      件電子卷證（刑案電子卷證於本院卷證物袋內）核閱無誤
      。而被告就原告主張之事實，已於相當時期受合法通知，
      其於言詞辯論期日未到場爭執，亦未提出書狀作有利於己
      之聲明或陳述以供本院審酌，依民事訴訟法第280 條第3
      項、第1 項規定，視同自認，是本件依調查證據之結果，
      認原告主張之事實堪信為真實。準此，被告、綽號「冠廷
      」所為致原告所有上開物品損壞之事實，兩者之間具有相
      當因果關係，是被告與綽號「冠廷」自應就原告所有上開
      物品所受損害負連帶賠償責任。又被告確有持球棒出言恐
      嚇原告之侵權行為事實，且被告侵權行為與原告所受損害
      之間具有相當因果關係，侵害原告免於恐懼之自由人格法
      益且情節重大，原告依侵權行為之法律關係，請求被告賠
      償非財產上損害，自屬有據。從而，揆諸前開說明，原告
      依侵權行為法律關係請求被告負侵權行為損害賠償責任，
      洵屬有理。
（二）衣桿4 座2,796 元、大型立體模特兒1 個4,800 元、韓國
      單腳模特兒1 個3,800 元、台製單腳模特兒3 個合計7,50
　　　0元之部分：
　　  按不法毀損他人之物者，被害人得請求賠償其物因毀損所
  　　減少之價額；負損害賠償責任者，除法律另有規定或契約
    　另有訂定外，應回復他方損害發生前之原狀，前項情形，
      債權人得請求支付回復原狀所必要之費用，以代回復原狀
      ，民法第196 條、第213 條第1 項、第3 項分別定有明文
      。又依民法第196 條請求賠償物被毀損所減少之價額，得
      以修復費用為估定之標準，但以必要者為限，例如：修理
      材料以新品換舊品，應予折舊，此有最高法院77年5 月17
      日77年度第9 次民事庭會議決議可資參照。故債權人所得
      請求者既為回復原狀之必要費用，倘以維修費用為估定其
      回復原狀費用之標準，則修理材料以新品換舊品時，即應
      予折舊。查被告及綽號「冠廷」共同毀損原告所有之衣桿
      4 座、大型立體模特兒1 個、韓國單腳模特兒1 個、台製
      單腳模特兒3 個等物品，致原告受有財產上損害，業已認
      定如前述。茲就原告得請求被告賠償上開物品之各項金額
      析述如下：
　  ■茩鴔i主張其所有之衣桿4 座（市價2,796 元）、大型立體
      模特兒1 個（市價4,800 元）、韓國單腳模特兒1 個（市
      價3,800 元）、台製單腳模特兒3 個（單價2,500 元、市
      價合計7,500 元）受有損害，業據其提出上開物品之照片
      、市售衣桿及人體模特兒之網路查詢資料、系爭服飾店10
      9 年5 月之營業報表等件附卷可稽（附民卷第8 頁、本院
      卷第61、77頁），參以本院依職權查詢與上開衣桿之相類
      款式1 座在交易市場之價值在750 元起至1,500 元區間，
      與上開大型立體模特兒之相類款式人像1 個在交易市場之
      價值在4,981 元起至5,800 元區間，與上開韓國單腳模特
      兒之相類款式人像1 個在交易市場之價值在3,659 元起至
      3, 959元區間，與上開台製單腳模特兒之相類款式人像1
      個在交易市場之價值在2,450 元起至2,550 元區間等節，
      有此網路查詢資料可稽（本院卷第109 至119 頁、第149
      頁）。是以，原告主張衣桿4 座市價2,796 元，大型立體
      模特兒1 個市價4,800 元，韓國單腳模特兒1 個市價3,80
      0 元，台製單腳模特兒1 個單價2,500 元、3 個市價合計
      7,500 元，尚未逸脫交易市場之價值，應屬可採。
    ■珥鴔i主張其所有之衣桿4 座、大型立體模特兒1 個、韓國
      單腳模特兒1 個、台製單腳模特兒3 個等物品原係放置於
      系爭服飾店作為展示衣物之用，均屬原告經營系爭服飾店
      所需之商店用簡單裝備。又原告於本院審理中陳明：衣桿
      已使用2 年、大型立體模特兒已使用2 個月、韓國單腳模
      特兒已使用3 個月、台製單腳模特兒已使用2 個月等語（
      本院卷第54頁），參諸營利事業所得稅查核準則第95條第
      6 項規定「固定資產提列折舊採用定率遞減法，以1 年為
      計算單位，其使用期間未滿1 年者，按實際使用之月數相
      當於全年之比例計算之，不滿1 月者，以月計」，再依行
      政院財政部頒布之「固定資產耐用年數表」規定，房屋附
      屬設備「商店用簡單裝備及簡單隔間」，耐用年數為3 年
      ，依定率遞減法之折舊率為千分之536 ，據此扣除折舊費
      用。是以，衣桿4 座、大型立體模特兒1 個、韓國單腳模
      特兒1 個、台製單腳模特兒3 個，折舊後之回復損害必要
      費用分別為602 元（詳如附表一）、4,371 元（詳如附表
      二）、3,291 元（詳如附表三）、6,830 元（詳如附表四
      ），上開金額總計15,094元（計算式：602 ＋4,371 ＋3,
      291 ＋6,830 ＝15,094），足認原告就衣桿4 座、大型立
      體模特兒1 個、韓國單腳模特兒1 個、台製單腳模特兒3
      個等物品得請求被告賠償之損害賠償費用應為15,094元，
      逾此範圍之請求，則屬無據。
（三）服飾2 批合計75,580元、精油51瓶18,666元、小型水氧香
　　　氛機4 組3,840 元之部分：
      原告主張因本件侵權行為致訴外人香沁閣有限公司寄賣之
      精油51瓶破損、小型水氧香氛機4 組受有損壞，又因精油
      瓶破損後潑灑至訴外人UNMI服飾自由總店寄賣之服飾2 批
      ，上開物品均無法再行販賣予消費者，上開損害費用總計
      98,086元，原告已賠償上開損害費用予寄賣店家，並受有
      純粹經濟上損失98,086元，業據其提出服飾受損照片、UN
      MI服飾自由總店之退貨單、香沁閣有限公司之退貨單等件
      為證（附民卷第8 頁、偵查卷第35至49頁），且原告確有
      因上開物品損壞並已分別賠償UNMI服飾自由總店、香沁閣
      有限公司75,580元、22,506元，有本院公務電話紀錄附卷
      可稽（本院卷第155 至157 頁）。而被告就原告主張之事
      實，已於相當時期受合法通知，其於言詞辯論期日未到場
      爭執，亦未提出書狀作有利於己之聲明或陳述以供本院審
      酌，依民事訴訟法第280 條第3 項、第1 項規定，視同自
      認，是本件依調查證據之結果，認原告主張之事實堪信為
      真實。又原告於本院審理中陳明：衣服、香氛機、精油均
      為新品等語（本院卷第54頁），是以，被告以故意毀損之
      方法致原告受有上開財產上損害，顯係以背於善良風俗之
      方法加損害於原告，原告請求被告賠償此部分損害費用為
      有理由，既為新品則無庸折舊，足認原告得請求被告賠償
      之損害賠償費用應為98,086元。
（四）大型褲台底座1 座15,000元、飾品展示陶器及展示架1 個
　　　1,500 元、墨鏡1 支300 元、耳環1 批8,180 元之部分：
　　■茷鷊磻々H主張有利於己之事實者，就其事實有舉證之責，
      民事訴訟法第277 條定有明文。次按民法第184 條第1 項
      前段規定，侵權行為之成立，須行為人因故意過失不法侵
      害他人權利，亦即行為人須具備歸責性、違法性，並不法
      行為與損害間有因果關係，始能成立，且主張侵權行為損
      害賠償請求權之人，對於侵權行為之成立要件應負舉證責
      任（最高法院100 年度台上字第328 號判決意旨參照）。
      又關於侵權行為賠償損害之請求權，以受有實際損害為成
      立要件，若絕無損害亦即無賠償之可言。
    ■珥鴔i主張因本件侵權行為致原告之大型褲台底座1 座（市
      價15,000元）受有磨損、飾品展示陶器及展示架1 個（市
      價1,500 元）、墨鏡1 支（市價300 元）、耳環1 批（市
      價8,180 元）均受有損壞，上開損害費用合計24,980元，
      業據其提出大型褲台底座、飾品展示陶器及展示架之受損
      照片、市售墨鏡及耳環之網路查詢資料、系爭服飾店109
      年5 月之營業報表等件為證（附民卷第8 頁、本院卷第63
      、77頁）。惟依原告提出上開證據，僅能證明大型褲台底
      座1 座有輕微磨損、飾品展示陶器及展示架1 個斷裂之事
      實，尚無法證明係被告所為致上開物品受損。又原告並未
      舉證墨鏡1 支、耳環1 批之損害情形，故上開物品是否確
      實受有損害，已有疑義。是以，依原告之舉證，尚不足以
      證明墨鏡1 支、耳環1 批受有損害，及大型褲台底座1 個
      、飾品展示陶器及展示架1 個之受損情形與本件侵權行為
      之間具有相當因果關係，難認原告對於被告有侵權行為損
      害賠償之請求權，是原告請求被告賠償此部分損害費用合
      計24,980元，為無理由，應予駁回。
（五）受有3日不能營業損失50,000元之部分：
    ■茩鴔i主張系爭服飾店遭被告與綽號「冠廷」共同砸店後，
      自109 年5 月6 日至同年月8 日須清潔並整理系爭服飾店
      ，並受有3 日之營業損失之事實，業據其提出系爭服飾店
      遭砸店後之照片、系爭服飾店109 年5 月之營業報表、系
      爭服飾店臉書臨時公休貼文等件為證（偵查卷第51至53頁
      、本院卷第77至79頁）。而被告就原告主張之事實，已於
      相當時期受合法通知，其於言詞辯論期日未到場爭執，亦
      未提出書狀作有利於己之聲明或陳述以供本院審酌，依民
      事訴訟法第280 條第3 項、第1 項規定，視同自認，是本
      件依調查證據之結果，認原告主張之事實堪信為真實。
    ■珥鴔i於本院審理中陳明：營業損失50,000元之依據僅有系
      爭服飾店109 年5 月之營業報表為證，沒有其他證據可以
      提出，營業損失50,000元係伊自己大概估計之數字等語（
      本院卷第102 頁）。原告固受有3 日營業損失，業已認定
      如前述，惟原告提出系爭服飾店109 年5 月之營業報表均
      為原告自行製作之手寫資料，並無相對應之買賣憑據或收
      據可供核對。認依原告提出之營業報表內容為真，惟尚須
      扣除進貨成本始為獲利金額，是本院無從據其提出之營業
      報表核算其營業損失金額。再者，本院參酌小規模營業人
      營業稅起徵點第1 條，買賣業之營業稅起徵點為每月銷售
      額80,000元之規定，就原告經營買賣服飾之每月銷售額以
      80,000元計算之；再參酌財政部核定之109 年度營利事業
      各業所得額暨同業利潤標準表、109 年營利事業各業所得
      額、同業利潤標準暨擴大書審純益率標準，認原告所從事
      服裝零售業別，淨利率為10％，有上開資料附卷可稽（本
      院卷第121 至148 頁），故其每月利潤以8,000 元計算（
      計算式：80,000元×10％＝8,000 元）、每日利潤以267
      元（計算式：8,000 ÷30＝267 ，小數點以下四捨五入）
      。從而，原告得請求被告賠償3 日不能營業之損失應為
      801 元，逾此範圍之請求，則屬無據。
（六）非財產上損害100,000元之部分：
      按慰藉金之賠償須以人格權遭遇侵害，使精神上受有痛苦
      為必要，其核給之標準固與財產上損害之計算不同，然非
      不可斟酌雙方身分資力與加害程度，及其他各種情形核定
      相當之數額（最高法院51年台上字第223 號判決意旨參照
      ）。查原告因本件侵權行為致其免於恐懼之自由人格法益
      受到侵害，業已認定如前述，故其主張受有精神上痛苦，
      堪信可採。而原告高職畢業，目前從事自營服飾店、月薪
      約50,000元；被告國中畢業、從事水產工作，分據原告於
      本院、被告於刑事案件警詢中陳述在卷（本院卷第102 頁
      、外放警卷）；另原告108 、109 年度所得分別為171,58
      2 元、54,424元，名下無財產；被告108 、109 年度所得
      均為0 元，名下無財產，有兩造稅務電子閘門財產所得調
      件明細表可考（本院卷末頁證物袋內），暨考量原告所受
      侵害程度、被告之行為態樣等一切情狀，認原告請求被告
      賠償非財產上損害，應以20,000元為適當，逾此範圍之請
      求，則屬過高，不應准許。
（七）綜上，原告因本件侵權行為得請求被告賠償衣桿4 座、大
      型立體模特兒1 個、韓國單腳模特兒1 個、台製單腳模特
      兒3 個等物品受損之損害合計15,094元，服飾2 批、精油
      51瓶、小型水氧香氛機4 組等物品受損之損害合計98,086
      元，受有3 日不能營業之損失801 元，非財產上損害20,0
      00元，上開損害費用總計133,981 元（計算式：15,094＋
      98,086＋801＋20,000＝133,981）。
（八）末按遲延之債務，以支付金錢為標的者，債權人得請求依
      法定利率計算之遲延利息；應付利息之債務，其利率未經
      約定，亦無法律可據者，週年利率為5 ％；給付無確定期
      限者，債務人於債權人得請求給付時，經其催告而未為給
      付，自受催告時起，負遲延責任。其經債權人起訴而送達
      訴狀，與催告有同一之效力，民法第233 條第1 項前段、
      第203 條、第229 條第2 項亦分別定有明文。查原告起訴
      狀繕本於110 年3 月18日送達被告並發生催告之效力（附
      民卷第23頁），準此，原告請求給付自起訴狀繕本送達翌
      日即110 年3 月19日起至清償日止，按週年利率5 ％計算
      之利息，於法並無不合，應予准許。
六、綜上所述，原告依據侵權行為之法律關係，請求被告給付13
    3,981 元，及自110 年3 月19日起至清償日止，按週年利率
    5 ％計算之利息範圍，為有理由，應予准許，逾此範圍之請
    求，為無理由，應予駁回。
七、本件係就民事訴訟法第427 條第2 項第6 款訴訟適用簡易程
    序所為被告敗訴之判決，爰依同法第389 條第1 項第3 款之
    規定，應依職權宣告假執行。並依同法第392 條第2 項規定
    依職權宣告被告如預供擔保後，得免為假執行。
八、訴訟費用負擔之依據：民事訴訟法第79條規定。
中    華    民    國  111     年    2     月    24    日  
                  鳳山簡易庭  法  官   藍雅筠
以上正本係照原本作成。
如不服本判決，應於送達後20日內，向本院提出上訴狀並表明上
訴理由，如於本判決宣示後送達前提起上訴者，應於判決送達後
20日內補提上訴理由書（須附繕本）。 
中　　華　　民　　國　 111　　年　　2 　　月　　24　　日
                              書記官   蔡毓琦
 
【附表一、衣桿4座折舊計算式】
┌─┬──────────────────┬─────────┬────┐
│年│ 折        舊        額             │ 折  舊  後       │ 餘額   │
│  ├─────────────┬────┼─────────┼────┤
│數│ 計  算  方  式           │金額    │  計算方式        │ 金額   │
├─┼─────────────┼────┼─────────┼────┤
│01│2,796×0.536              │1,499   │2,796-1,499       │1,297   │
├─┼─────────────┼────┼─────────┼────┤
│02│1,297×0.536              │695     │1,297-695         │602     │
├─┴─────────────┴────┴─────────┴────┤
│說明：                                                                │
│一、單位為新臺幣，元以下四捨五入。                                    │
│二、採定率遞減法計算折舊。                                            │
└───────────────────────────────────┘
 
【附表二、大型立體模特兒人像1個折舊計算式】
┌─┬──────────────────┬─────────┬────┐
│年│ 折        舊        額             │ 折  舊  後       │ 餘額   │
│  ├─────────────┬────┼─────────┼────┤
│數│ 計  算  方  式           │金額    │  計算方式        │ 金額   │
├─┼─────────────┼────┼─────────┼────┤
│01│ 4,800×0.536×(2/12)     │429     │4,800-429         │4,371   │
├─┴─────────────┴────┴─────────┴────┤
│說明：                                                                │
│一、單位為新臺幣，元以下四捨五入。                                    │
│二、採定率遞減法計算折舊。                                            │
└───────────────────────────────────┘
 
【附表三、韓國單腳模特兒人像1個折舊計算式】
┌─┬──────────────────┬─────────┬────┐
│年│ 折        舊        額             │ 折  舊  後       │ 餘額   │
│  ├─────────────┬────┼─────────┼────┤
│數│ 計  算  方  式           │金額    │  計算方式        │ 金額   │
├─┼─────────────┼────┼─────────┼────┤
│01│3,800×0.536×(3/12)      │509     │3,800-509         │3,291   │
├─┴─────────────┴────┴─────────┴────┤
│說明：                                                                │
│一、單位為新臺幣，元以下四捨五入。                                    │
│二、採定率遞減法計算折舊。                                            │
└───────────────────────────────────┘ 
 
【附表四、台製單腳模特兒人像3個折舊計算式】
┌─┬──────────────────┬─────────┬────┐
│年│ 折        舊        額             │ 折  舊  後       │ 餘額   │
│  ├─────────────┬────┼─────────┼────┤
│數│ 計  算  方  式           │金額    │  計算方式        │ 金額   │
├─┼─────────────┼────┼─────────┼────┤
│01│7,500×0.536×(2/12)      │670     │7,500-670         │6,830   │
├─┴─────────────┴────┴─────────┴────┤
│說明：                                                                │
│一、單位為新臺幣，元以下四捨五入。                                    │
│二、採定率遞減法計算折舊。                                            │
└───────────────────────────────────┘ 
┌────────────┐
│訴訟費用計算式          │
├────────────┤
│裁判費（新臺幣）1,330 元│
├────────────┤
│合計            1,330 元│
└────────────┘